臺灣彰化地方法院交通法庭裁定        100年度交聲字第528號
原處分機關
即移送機關 交通部公路總局台中區監理所彰化監理站
異 議 人即
受 處 分人 林仁義
上列受處分人因違反道路交通管理處罰條例案件，對交通部公路
總局臺中區監理所彰化監理站於中華民國100年2月15日所為之裁
決(彰監四字第裁64-I00000000號)，聲明異議，本院裁定如下：
    主      文
異議駁回。
    理      由
一、原處分意旨略以：彰化縣警察局彰化分局於民國99年6 月3
    日以彰警交字第I00000000 號違規通知單，舉發駕駛人即異
    議人（下簡稱異議人）林仁義駕駛車牌號碼2683-WG 號自小
    貨車，於99年5 月26日上午7 時許，在彰化縣彰化市○○路
    與彰馬路口，有「駕駛汽車肇事，致人受傷後逃逸」之違規
    行為，爰依道路交通管理處罰條例第62條第4 項之規定，裁
    處異議人吊銷駕駛執照一年（罰鍰部分業經法院判決無須繳
    納）。
二、異議意旨略以：事故發生後，異議人有立即下車察看情形及
    與李文祥交談數分鐘，實無逃跑之意。異議人已與李文祥達
    成和解，且經臺灣高等法院臺中分院刑事判決緩刑2 年，須
    向國庫支付6 萬元，異議人為家中獨子，為全家經濟支柱，
    希求不要吊銷駕照以維持生活，為此聲明異議等語。
三、按汽車駕駛人駕駛汽車肇事致人受傷或死亡者，應即採取救
    護措施及依規定處置，並通知警察機關處理，不得任意移動
    肇事汽車及現場痕跡證據，違反者處新臺幣3,000 元以上9,
    000 元以下罰鍰。前項駕駛人肇事致人受傷而逃逸者，吊銷
    其駕駛執照；汽車駕駛人，曾依本條例其他各條規定吊銷駕
    駛執照者，一年內不得考領駕駛執照，道路交通管理處罰條
    例第62條第3 項前段、第4 項、第67條第3 項分別定有明文
    。
四、經查：
（一）異議人於99年5 月26日上午7 時許，駕駛車牌號碼2683-W
      G 自用小貨車，在彰化市○○路與彰馬路口，與被害人李
      文祥所駕駛車號3GQ-209 號重型機車相互擦撞而肇事，致
      被害人李文祥受有背挫傷、胸壁挫傷、裸挫傷及肘挫傷等
      傷害，業據被害人李文祥於警詢、偵訊及本院訊問時證述
      在卷，並有秀傳醫療社團法人秀傳紀念醫院診斷證明書一
      紙、道路交通事故調查報告表暨現場圖、照片5 張及監視
      器翻拍照片在卷可稽。惟異議人肇事後，隨即駕車駛離現
      場而逃逸，警方循線通知異議人到案等情，有彰化縣警察
      局彰化分局100 年6 月29日彰警分五字第10000222361 號
      函及隨函之職務報告、監視器翻拍畫面可資參佐。
（二）按汽車駕駛人發生道路交通事故，應依前揭之道路交通管
      理處罰條例之規定處理，考其立法意旨，係在維護肇事現
      場之完整，以利肇事責任之釐清，並防杜可能應負法律責
      任之肇事者逃離現場，致受害人求償無著。職是之故，駕
      駛人駕駛機車肇事，不論其責任之歸屬為何，即有義務留
      在肇事現場，採取救護或其他必要措施，並向警察機關報
      告，以維護他人之生命與其他用路人之交通安全。本件被
      害人李文祥於車禍發生時人、車摔倒在地，其雖能當場起
      身與異議人交談，然異議人在此情形下應仍能預期對方可
      能受有輕傷，而非毫髮無傷，被害人李文祥於本院訊問時
      證稱：「我當時有跟受處分人說，車禍發生了所以我必須
      請警察來處理，是我打電話報警的…我在打電話報警的時
      候，對方就轉頭走了」等語（本院100 年7 月21日訊問筆
      錄參照），若非異議人有意逃避責任，即應配駐留現場等
      候警方到場處理，倘若無法停留現場，亦應留下可供聯絡
      之方式以為妥善之處理，然異議人逕自掉頭離去，顯見其
      肇事逃逸之違規事實，至為明確，堪已認定。
（三）次按行政罰法第26條規定：「一行為同時觸犯刑事法律及
      違反行政法上義務規定者，依刑事法律處罰之。但其行為
      應處以其他種類行政罰或得沒入之物而未經法院宣告沒收
      者，亦得裁處之。前項行為如經不起訴處分或為無罪、免
      訴、不受理、不付審理之裁判確定者，得依違反行政法上
      義務規定裁處之」，其所揭示之所謂「一事不二罰」原則
      ，探究其立法目的，無非以一行為同時觸犯刑事法律及違
      反行政法上義務規定時，由於刑罰與行政罰同屬不法行為
      之制裁，而刑罰之懲罰作用較強，依刑事法律處罰即足資
      警惕，實無一事二罰再處行政罰之必要，但罰鍰以外之沒
      入或其他種類行政罰，因兼具維護公共秩序之作用，為達
      行政目的，行政機關仍得併予裁處。又此所稱「其他種類
      行政罰」，依行政罰法第2 條規定，應包括限制或禁止行
      為之吊銷證照處分及禁止考領之處分在內。原處分機關裁
      處異議人吊銷駕駛執照，一年內不得考領駕駛，乃裁罰性
      不利處分，為維護交通安全，加強救護，減少被害人死傷
      ，促使駕駛人於肇事後，能對被害人即時救護，依行政罰
      法第26條第1 項但書規定，行政機關為達行政目的，仍得
      裁處之，原處分機關就異議人此部分之裁處，核無違誤。
      又異議人於肇事後與被害人達成和解，此乃其違規後解決
      民事賠償問題，與本件裁決所依據之事實無涉，不影響原
      處分機關依法裁處之結果。是異議人執此聲明異議為無理
      由。綜上，原處分機關依道路交通管理處罰條例第62條第
      4 項、第67條第3項 之規定，裁決吊銷異議人之駕駛執照
      ，一年內不得考領駕駛執照，係符合現行法條規定及立法
      機關所賦予之權限，聲請意旨與前述道路交通管理處罰條
      例規定意旨不符，非有理由，應予駁回。
五、據上論斷，應依道路交通管理處罰條例第87條第2項，道路
    交通事件處理辦法第18條，裁定如主文。
中    華    民    國    100     年    9     月  14    日
                  刑事第七庭      法  官  黃玉齡
以上正本證明與原本無異。
如不服本裁定，應於裁定送達後5日內向本院提出抗告狀 (須附
繕本 )。
中    華    民    國  100     年    9     月    14    日
                                  書記官  黃鏽金